臺灣花蓮地方法院民事判決　　　　　　　　　　　　　九十三年度簡上字第三四號
　　上　訴　人　甲○○
　　訴訟代理人　丁○○律師
　　被　上訴人　花蓮區中小企業銀行股份有限公司
　　法定代理人　林鈞銘
　　訴訟代理人　乙○○律師
右當事人間確認本票債權不存在事件，上訴人對於中華民國九十三年六月一日本院花
蓮簡易庭九十二年度花簡字第三四二號第一審判決提起上訴，業於民國九十四年三月
二十二日言詞辯論終結，判決如左：
    主      文
原判決關於駁回上訴人後開第二項之訴部分，及訴訟費用之裁判均廢棄。
右開廢棄部分，確認被上訴人執有上訴人與迦得有限公司、蔡李秋月、蔡崇泰為共同
發票人，發票日為民國八十九年六月三十日，到期日為八十九年八月三十日，面額為
新台幣仟萬元之本票，其中新台幣貳仟捌佰捌拾肆萬元部分，對上訴人之本票債權
不存在。
上訴人其餘上訴駁回。
第一、二審訴訟費用由被上訴人負擔百分之九十五，餘由上訴人負擔。
    事      實
甲、上訴人方面：
一、聲明：
（一）原判決廢棄。
（二）確認被上訴人持有上訴人與迦得有限公司、蔡李秋月、蔡崇泰為共同發票人，
      發票日為民國八十九年六月三十日，到期日為八十九年八月三十日，面額為新
      台幣三千萬元之本票（以下簡稱系爭本票），對上訴人之本票債權不存在。
（三）第一審、第二審訴訟費用由被上訴人負擔。
二、陳述：
（一）引用原判決所記載。
（二）上訴人就本件訴訟有確認利益：
      １被上訴人以系爭本票向台灣台北地方法院（以下簡台北地院）聲請裁定准予
        強制執行，即得執該本票裁定，對上訴人聲請強制執行，確認本票債權不存
        在，即足排除該本票准許強制執行裁定之效力。
      ２系爭本票與被上訴人憑以聲請法院核發支付命令之借款契約，同樣未經上訴
        人簽名，且係使用同枚印章，本件訴訟，上訴人如獲勝訴判決，即可證明上
        訴人未同意或授權他人擔任保證人或簽發系爭本票，即得據此對支付命令聲
        請再審。
      ３被上訴人於支付命令事件，所釋明之債權乃借款契約，非系爭本票，二者表
        彰之債權法律關係並不相同，系爭本票債權尚未為任何確定判決效力所及，
        原審誤認同一，應有誤會。兩造間確定之支付命令，當時上訴人不在國內，
        依寄存送達發生效力，上訴人無機會提出攻擊防禦方法，本件起訴與誠信無
        關。
（三）系爭本票係偽造：
      １上訴人未曾同意擔任系爭本票之發票人，系爭本票上無上訴人之簽名，該本
        票上訴人印文之印章，亦非上訴人所有。
      ２依金融機構正常放款作業，除要求借款人親自辦理並簽名外，對於保證人亦
        嚴格審核、對保，要求保證人親自於貸款契約上簽名確認，同時要求借款人
        、保證人親筆簽立本票，以確保日後債權實現。本件爭執之系爭本票，係第
        三人迦得有限公司向被上訴人借款，而由該公司法定代理人蔡李秋月、蔡崇
        泰共同簽發。系爭本票上之發票人，除上訴人外，均簽名其上，發票人為上
        訴人之印文，上訴人未曾見過，印文之印章亦非上訴人所有。且借款對保程
        序中，上訴人曾親向被上訴人之承辦人員丙○○表示：上訴人未曾同意擔任
        保證人，亦拒絕在系爭本票上簽名。
      ３上訴人未曾簽發系爭本票，亦未授權他人代為，此部分被上訴人知之甚詳。
（四）上訴人未同意擔任系爭借款之連帶保證人。
（五）由被上訴人承辦人員丙○○、第三人蔡崇泰在台灣台北地方法院檢察署（以下
      簡稱台北地檢署）刑案中之供述，可見上訴人既未在系爭本票上簽名，亦曾明
      確表示拒絕之意，更未授權任何代理發票行為，則被上訴人對於上訴人就系爭
      本票之債權確實不存在。
三、證據：
（一）援用原審所提出。
（二）請求調閱台北地檢署九十二年度偵緝字第四八號偵查卷。
乙、被上訴人方面：
一、聲明：
（一）上訴駁回。
（二）第一審、第二審訴訟費用由上訴人負擔。
二、陳述：
（一）引用原判決所記載。
（二）系爭本票之原因關係債權與已確定之台北地院九十年促字第一九一二二號支付
      命令借款債權係同一，且請求金額相符。支付命令與確定判決有同一效力，本
      件確認訴訟，為支付命令給付判決既判力所及，依民事訴訟法第四百條第一項
      ，上訴人不得更行提起本件確認訴訟。甚且，上訴人於本件訴訟，因受既判力
      之拘束，不得為與確定判決意旨相反之主張。
（三）上訴人主張系爭本票上印章非上訴人所有，亦未授權他人簽發，而係他人偽造
      ，均與事實不符。
（四）由被上訴人承辦人丙○○於台北地檢署偵查中之證詞與該署所為不起訴處分書
      內容之記載，足見系爭本票上訴人印文之印章為上訴人所有，上訴人亦同意作
      保，並親自對保，同意擔任系爭借款連帶保證人，上訴人雖未親自簽名，惟蓋
      章與簽名效力相同，上訴人當無推責餘地。
（五）被上訴人就同一債權執有系爭本票及借款借據，借款借據部分，被上訴人已取
      得支付命令確定，法律關係並無存否不明確情事，縱本件經確認判決，上訴人
      亦不能除去不安狀態，本件即無確認利益。
（六）上訴人在支付命令程序中未聲明異議，本件訴請確認債權不存在，有違誠信原
      則。
三、證據：援用原審所提出之證據，並提出系爭本票、借款契約、連帶保證書、台灣
    板橋地方法院九十二年訴字第一七六三號民事判決影本、台灣基隆地方法院九十
    二年瑞簡字第六二號民事判決影本等為證。
丙、本院依職權向台北地檢署調閱九十二偵緝字第四八號偵查卷（含該署九十一年偵
    字第一六七六一號偵卷）、向台北地院調閱九十年票字第一一七三一號、九十年
    促字第一九一二二號卷）。
    理      由
一、上訴人起訴主張：
    被上訴人持發票人為上訴人、第三人迦得有限公司、蔡李秋月、蔡崇泰之系爭本
    票，向台北地院聲請裁定准予強制執行，然系爭本票非上訴人本人或授權他人簽
    發，上訴人亦未同意擔任迦得有限公司向被上訴人借款三千萬元之連帶保證人，
    為此提起本件訴訟，確認被上訴人持有之系爭本票，對於上訴人之本票債權不存
    在等情。
二、被上訴人則抗辯：
    １上訴人對本件訴訟無確認利益。
    ２上訴人同意就迦得有限公司向被上訴人借款部分作保，並親自對保，同意擔任
      該借款之連帶保證人，雖未親自簽名，蓋章仍為有效。
    ３被上訴人就面額為三千萬元之系爭本票，主張票據債權為二千八百八十四萬元
      ，被上訴人於支付命令程序主張之金額亦同。
三、兩造不爭執之事實：
    １被上訴人以系爭本票向台北地院聲請裁定准予強制執行。
    ２被上訴人以借款契約向台北地院聲請核發支付命令。
四、本件應斟酌之重點：
    １上訴人就本件訴訟有無確認利益？
    ２上訴人有無簽發系爭本票或授權他人簽發？
    ３上訴人是否為系爭借款之連帶保證人？
五、本院之判斷：
（一）經調閱台北地院九十年票字第一一七三一號民事卷、九十年促字第一九一二二
      號民事卷，可知：
（１）被上訴人於九十年三月十六日以上訴人、第三人迦得有限公司、蔡李秋月、蔡
      崇泰為債務人即相對人，持系爭本票向台北地院聲請就面額為三千萬元之系爭
      本票中之二千八百八十四萬元裁定准予強制執行，經台北地院於九十年三月二
      十六日以九十年票字第一一七三一號民事裁定准許，並於九十年七月三十日核
      發裁定確定證明書在案。
（２）九十年五月十日，被上訴人持金額為三千萬元之借款契約，迦得有限公司、蔡
      李秋月、蔡崇泰簽立之授信約定書，以上訴人、蔡李秋月、蔡崇泰為連帶保證
      人，主債務人迦得有限公司尚欠二千八百八十四萬元為由，向台北地院依督促
      程序聲請核發支付命令，台北地院於九十年五月十五日以九十年促字第一九一
      二二號裁定准許，並於九十年七月二日核發支付命令確定證明書。
（二）程序方面：
（１）就重行起訴問題：
　　　１特定人間就特定之私法上權利義務關係，請求法院予以審判，謂之訴。民事
        訴訟乃當事人間就私法上權利義務之紛爭，請求法院為判決之程序，故民事
        訴訟必有１特定之當事人；２私法上權利義務之紛爭；３請求法院為如何內
        容之判決。如何認定同一事件，即以當事人、訴訟標的、應受判決事項之聲
        明定之。
      ２本件訴訟與台北地院九十年促字第一九一二二號支付命令事件，兩造就當事
        人互易原、被告地位，雖屬當事人相同之情形，然本件訴訟標的法律關係為
        票據關係，而後者之訴訟標的法律關係則為借貸連帶保證關係，二者之訴訟
        標的不同，訴之聲明不同，且非屬可以代用，自非同一事件，被上訴人抗辯
        本件訴訟有違重行起訴、一事不再理原則，應有誤認。
（２）就確認利益問題：
      １按確認法律關係之訴，非原告有即受確認判決之法律上利益者，不得提起，
        民事訴訟法第二百四十七條第一項前段定有明文。所謂即受確認判決之法律
        上利益，係指法律關係之存否不明確，原告主觀上認其在法律上之地位有不
        安之狀態存在，且此種不安之狀態，能以確認判決將之除去者而言。
      ２系爭三千萬元本票中之一百十六萬元部分：
        被上訴人就系爭本票聲請裁定准予強制執行時，聲請之金額即表明為本金二
        千八百八十四萬元，餘本金一百十六萬元票據債權不存在部分，被上訴人並
        未主張票據權利，此經調閱台北地院九十年票字第一一七三一號本票裁定事
        件查明屬實，並為被上訴人自認，是就系爭本票債權中本金一百十六萬元部
        分票據債權不存在，兩造間並非不明確，此部分即難認上訴人有受確認判決
        之法律上利益。
      ３系爭三千萬元本票中之二千八百八十四萬元部分：
        本件被上訴人持系爭本票，向台北地院聲請在二千八百八十四萬元本金範圍
        內准予對上訴人強制執行，經台北地院裁定准許，有該裁定附於台北地院九
        十年票字第一一七三一號本票裁定事件卷可參，並為兩造所不爭執，則被上
        訴人即得隨時以該本票裁定為執行名義，聲請對上訴人之財產為強制執行，
        上訴人隨時有受被上訴人依本票裁定聲請強制執行之危險，此危險得依確認
        判決除去，且上訴人主張系爭本票債權中二千八百八十四萬元本金部分不存
        在，為被上訴人否認，此部分，上訴人應否負本票發票人責任亦不明確。是
        上訴人提起本件確認之訴，應認有確認利益。至被上訴人是否依其他執行名
        義（如支付命令）聲請強制執行，亦達到實質滿足債權之目的，與上訴人得
        以本件確認判決除去「被上訴人以系爭本票裁定聲請對上訴人強制執行」之
        法律上不安狀態，係屬二事。
（三）實體方面：
（１）按票據行為係指發生票據上權利義務為目的，在票據上所為的要式行為，其為
      票據上法律關係之基礎，如：發票、背書、保證等均屬票據行為。就發票行為
      之要式性而言，必須行為人將自己姓名親自書寫在票據上，此簽名，雖得以蓋
      章代之，然必蓋章確係出於行為人之意思而為，始生代簽名之效力。
（２）所謂保證係指當事人約定，一方於他方之債務人不履行債務時，由其代負履行
      責任之契約。是有關保證契約之成立，雖無庸一定方式，更與立保、對保等行
      為無關，然保證人與債權人間，仍須就代負履行責任之意思表示一致，保證契
      約始為成立。而保證契約之責任範圍，如當事人以之為契約成立之要素，亦應
      具體表示。
（３）經調閱台北地檢署九十二年偵緝字第四八號偵查卷（含九十一年偵字第一六七
      六一號偵查卷）可知：
　　　１證人丙○○即系爭三千萬元貸款承辦人員於該刑案中供稱：「有關連帶保證
        人作保程序，申請人必須提供連帶保證人個人基本資料表及身分證影本等，
        由本行徵信作成書面報告，送交總行核批，最後對保時，借款人連帶保證人
        都必須本人簽具借款契約及本票、授信約定書即可」「八十九年五月間，甲
        ○○原先同意辦理對保手續，後來不知因何緣故，甲○○於辦理對保手續時
        ，竟然反悔拒絕簽名，致使上述借款契約、本票及授信約定書等對保資料都
        沒有甲○○本人簽名．．該借貸案為何核准續貸，我不清楚」、「迦得有限
        公司於八十九年間辦理申請續貸，屬借新還舊，基本上銀行會同意申辦續貸
        ，不料該續貸案對保手續上不完全，當時在甲○○反悔拒絕作保時，我曾經
        要求蔡崇泰另覓第三位保證人，但要物色與連帶保證人陳田豐身分地位相當
        者，實屬不易，後來本銀行及蔡崇泰雙方在貸款期限即將屆滿壓力下，才匆
        匆完成本續貸案」、「系爭三千萬元借款換單之對保是我負責的。對保二、
        三次。剛開始在銀行對保，後來在迦得公司。當天我帶借款契約、一張本票
        、約定書去迦得公司。忘了是事先寫好內容或到場才寫。借款契約書上三千
        萬元的字是何人寫的我不能確定，但不是我的字。借款契約、本票簽名欄是
        否空白，我不記得了，帶去的契約及本票甲○○的印章，還沒有蓋，甲○○
        的章是我蓋的，在迦得公司展示場蓋的。就是對保當天。我有拿給他簽名，
        但他不簽，他為何拒絕，我忘了。印章是甲○○或翁二滿拿給我的，我不是
        盜蓋，我是當著他的面蓋的，他完全知道這事情」「我有跟主管報告甲○○
        不簽名。我有跟經理陳金哲說甲○○不簽名，不同意對保。」「甲○○沒有
        在授信約定書上簽名」「當天我和會計先到，我請會計先把貸款金額、住址
        先填好，後來甲○○到了以後，就有人把甲○○的印章拿出來，是何人拿出
        來的我不記得了。我就把全部的印章蓋一蓋。我把所有的契約、本票、授信
        約定書都拿給他看，請他簽名，但他不簽，他說他還要看徵授信報告的卷宗
        ，跟主管陳金哲說對保沒完成，我再打電話請他們趕快來簽名，後來他們有
        再來，我有再拿給他們簽名，甲○○為何沒簽名我不知道。」等語。
　　　２證人李圳人即系爭貸款承辦放款部股長於該刑案中供稱：「花企對連帶保證
        人作保相關程序規定，申請人必須提供連帶保證人個人基本資料，經徵信作
        成書面報告，送總行批示，借款人及連帶保證人都必須本人簽具借款契約、
        本票、授信契約書即可」、「對保的方式有可能先蓋好章，再請客戶來簽名
        」、「當時通知對保的授信約定書，我記得只有甲○○的蓋章，沒有簽名，
        但丙○○有告訴我甲○○未簽名的部分，他事後會補」、「當時甲○○的授
        信約定書是沒簽名，我不記得我有沒有問丙○○原因」等語。
　　　３證人翁二滿即迦得有限公司會計於該刑案中供稱：「公司向花企辦理庫存融
        資借款，多由我出面辦理送件事宜，八十九年六月間，奉蔡崇泰指示，我向
        花企辦理融資換單，甲○○是否確實同意擔任該借款連帶保證人我不清楚。
        」「我約於八十九年六月初奉蔡崇泰指示，通知甲○○前往花企台北區授信
        中心配合承辦人丙○○辦理對保手續。結果甲○○檢視借款契約、本票等文
        件後，以借款契約內容與其原先和蔡崇泰約定內容不符，拒絕簽名作保，令
        在場的我與丙○○相當錯愕。數日後，我再度奉蔡崇泰指示，聯絡甲○○再
        度前往花企台北區授信中心辦理對保手續，但後面辦理情形如何，我都不在
        場，因此不清楚甲○○是否確實同意擔任上述庫存融資借款之連帶保證人。
        」「換單時，先由花企承辦人員丙○○審核我送過去的借款契約、本票、申
        請書、個人資料表、公司章程報表等文件，結果丙○○發現借款契約書、本
        票等連帶保證人欄上，皆漏甲○○本人之簽名，乃要求公司補正，蔡崇泰才
        會於八十九年六月初指示我通知甲○○前往花蓮區中小企業銀行台北區授信
        中心，配合承辦人員辦理對保手續。」「借款契約及本票等資料都由我先依
        銀行指示，代行填寫立借款契約人及各連帶保證人欄住址，再交由蔡李秋月
        處理，之後，蔡李秋月會將借款契約及本票等資料裝置於信封袋內，由我轉
        交給承辦人丙○○，我一向不敢越權檢視該等資料內容，因此不清楚甲○○
        的印章係由何人於何時蓋印。」「我確實曾奉蔡崇泰之指示，於八十九年六
        月初致電給甲○○，要求他替迦得公司作保一千萬元，數日後，邀請李某前
        往花企台北區授信中心配合丙○○辦理對保手續」「甲○○於八十九年六月
        初經我通知辦理對保手續時，因故拒絕簽名作保後，我就未再陪同李某辦理
        對保手續，之後幾次皆由蔡崇泰親自出面陪同李某及銀行主管人員洽談作保
        事宜，但是洽談結果並不順利」「換單期間，丙○○及該行經理數次向我表
        示甲○○一直不願意簽名作保，該案件如果延宕，該銀行很難向總行交代，
        因此一直要求我通知甲○○補簽名，或者要求本公司更換連帶保證人，我都
        有轉達給蔡崇泰處理，但蔡崇泰處理情形如何，我就不清楚了，只知道作保
        手續過程並不順利。不清楚為何仍獲核准貸放三千萬元」「借款到期前，銀
        行給我一些申請書帶回公司，我告訴蔡崇泰銀行通知換單。資料包括借款契
        約及本票，拿回來時都是空白的。蔡先生指示我先填寫金額、地址，填妥後
        要蓋章就交給蔡太太蓋章，因為印章由蔡太太保管。他蓋好拿給我，是放在
        信封內，我就拿去銀行」、「對保二、三次。第一次在銀行，甲○○當時不
        願簽名，因為這是無擔保借款。另外一次在公司，甲○○還是不願簽名，當
        時甲○○章是蓋好了，但我不知道是何人何時蓋的」等語。
　　　４該刑案被告蔡崇泰於刑案中供稱：「蔡李秋月是我太太，迦得有限公司是我
        和她一起經營。八十九年六月迦得有限公司向花企辦理換單，甲○○是連帶
        保證人。因為我有幫李擔保債務，所以李也幫我擔保債務。甲○○有陪我一
        同前往花企辦理貸款手續。但只有蓋章，還沒簽名。因為他對借款的還款方
        式有質疑，不願當連帶保證人，所以未簽名。印章是本來就蓋好，因為他的
        章放在我這裡，而且我也口頭上跟他提過，他有同意我才把章蓋上去，後來
        因為甲○○說要研究細節，所以沒有把他的章劃去。把契約及本票交銀行是
        會計處理的，我沒有把甲○○的印章塗掉是我的錯」、「我在借款到期，銀
        行送申請書來時，口頭向李報告要求他做連帶保證人，他也同意，銀行要求
        李去對保，我也和李去銀行對保二次，李也仔細看貸款內容，認為是無擔保
        貸款，要求他的擔保金額要減半，或不幫我保。因當時他還欠我一千多萬元
        ，所以他只願幫我擔保一千多萬，．．因為銀行表示本票金額不能分開，所
        以甲○○就不願當保證人，然後就不了了之」「因甲○○常不在國內，有很
        多事是我在處理，他有印章在我那裡，包括他在南部出車禍，我也有去南部
        幫他處理和解事宜」「是銀行將借款契約、本票，由公司小姐拿回來時，我
        把章蓋上了，有經過甲○○同意」「忘了向甲○○說擔保金額是多少」「流
        程是銀行將貸款契約、本票交由公司小姐帶回，資料上的住址一般都是由會
        計小姐填寫，至於資料上的印章（包括甲○○的章），如果不是我蓋的，也
        是我授權會計小姐蓋的。資料填妥後，由會計小姐交還銀行，銀行審核後，
        通知我們對保」「第二、三次在銀行對保時，甲○○仔細看契約及本票內容
        還有金額，他跟花企陳經理及我商量能否不要保這麼多金額，經理說不可以
        ，甲○○說他要再考慮看看，他當場沒答應。」「本件是換單，據我所知銀
        行貸款只要二個擔保就可以了」「蔡李秋月應該沒有經手此事」「甲○○有
        同意幫我擔保，但李沒有提到要我幫他蓋章，因為我們的交情，不需要提到
        蓋章的動作，甲○○不同意後，我不了解應該要把他的名子劃掉」「甲○○
        的章不是交給我保管，是過去我幫他處理事情，有幫他刻一個便章，因為他
        在八十六年間在屏東發生車禍，我幫他處理和解事宜，當時他人在國外，系
        爭借款、本票上的章就是那枚」等語。
　　　５該刑案被告蔡李秋月於刑案中供稱：「甲○○的章是由我保管。是八十七年
        間，蔡崇泰要幫他辦貸款、鑑價，而交給我保管。會計小姐把系爭契約、本
        票交給我說要辦理換單，因甲○○之前有答應我們要做我們的連帶保證人，
        至於何人蓋章的，因時間太久不記得了，後面的情形我就不知道」等語。
      ６證人陳金哲即被告公司經理於該刑案中供稱：「我到職之前他們已和丙○○
        談好條件，我只是蓋章轉總行。襄理李圳人審核內容為借款契約、授信約定
        書、本票或借據是否具備。沒有授信約定書不行，授信約定書簽署目的在於
        約定使用同一印鑑。保證人是要授信約定書。如果保證人不願意對保，承辦
        人之處理應重新申請」等語。
（４）由上述各相關人員之供述可知：
　　　１系爭本票上之上訴人印文印章是第三人蔡崇泰先前因代辦上訴人他事件車禍
        和解事宜所代刻之便章，上訴人主張其未親自或授權他人代為將之蓋用於系
        爭本票之事實，由蔡崇泰於刑案中供述「李同意幫我擔保，但李沒有提到要
        我幫他蓋章」等語可證為真。
　　　２上訴人於刑案中主張：八十九年六月初，蔡崇泰透過迦得有限公司會計翁二
        滿向上訴人表示，欲向銀行借款一千萬元，請求上訴人為迦得有限公司作保
        ，上訴人口頭允諾，對保時，發現金額竟為三千萬元，上訴人遂拒絕擔任保
        證人之事實，核與證人翁二滿於刑案中證述「我奉蔡崇泰指示，於八十九年
        六月初致電給甲○○，要求他替迦得公司作保一千萬元，數日後，邀請李某
        配合丙○○辦理對保手續，甲○○檢視借款契約、本票等文件後，以借款契
        約內容與其原先和蔡崇泰約定內容不符，拒絕簽名作保」等語，以及蔡崇泰
        於刑案中供承「因當時他還欠我一千多萬元，所以他只願幫我擔保一千多萬
        ．．因為銀行表示本票金額不能分開，所以甲○○就不願當保證人」等語相
        符。是上訴人事先所獲悉之擔保金額既為一千萬元，事後在獲悉擔保金額為
        三千萬元情境下，亦捍然拒絕，衡情自不可能事先授權他人在金額為三千萬
        元之系爭本票上代為發票行為，是系爭本票上有關發票人上訴人之印章，難
        認係出於上訴人意思而為，不生蓋章與簽名效力相同之問題。上訴人就系爭
        本票既未為發票行為，自不必負發票人之責任。
      ３系爭三千萬元迦得有限公司之借款到期換單時，被上訴人先將借款契約、本
        票等資料交迦得公司填妥借款契約人、連帶保證人資料，再由被上訴人審核
        送件資料是否完備，當被上訴人承辦人員丙○○發現借款契約書、本票，皆
        漏上訴人簽名，乃要求補正乙節，已據迦得有限公司會計翁二滿於刑案中陳
        述甚詳，而蔡崇泰於刑案中亦稱：流程是銀行將貸款契約、本票交由公司小
        姐帶回，資料上的住址一般都是由會計小姐填寫，至於資料上的印章（包括
        甲○○的章），如果不是我蓋的，也是我授權會計小姐蓋的。資料填妥後，
        由會計小姐交還銀行，銀行審核後，通知我們對保」等語，足見迦得有限公
        司於系爭三千萬元借款換單時，送請被上訴人審核之借款契約、本票等資料
        上，已然蓋用本件爭執之上訴人印章，上訴人於刑案中供述「對保時，借款
        契約、本票上章已蓋好了」等語，應為事實，益證被上訴人承辦人員丙○○
        於刑案中表示「對保帶去的契約及本票甲○○的印章，還沒有蓋，甲○○的
        章是我蓋的，在迦得公司展示場蓋的。就是對保當天，印章是甲○○或翁二
        滿拿給我的，我不是盜蓋，我是當著他的面蓋的」等語，純係推諉卸責之詞
        ，否則焉有僅就蓋章乙節，記憶清楚，反就借款契約、本票內容是否對保當
        場填載、本票簽名欄是否空白？等與蓋章同樣重要情節，完全不復記憶？甚
        至與其之後「當天我和會計先到，我請會計先把貸款金額、住址先填好，甲
        ○○到了以後，就有人把甲○○的印章拿出來，我就把全部的印章蓋一蓋」
        等陳述，亦有出入。與其於法務部調查局台北市調查處所稱「甲○○印鑑是
        由本人或迦得公司人員親手蓋用，不記得」等語，更為不符。
　　　４依上訴人、第三人翁二滿、蔡崇泰於刑案中之陳述，上訴人對蔡崇表示同意
        為迦得有限公司擔任保證金額為一千萬元，然迦得有限公司向被上訴人貸款
        金額實為三千萬元，參以蔡崇泰所述「銀行表示本票金額不能分開」等語，
        而被上訴人內部授信申請暨批覆書上亦記載：本次申請金額短期放款三千萬
        元（見刑卷九十一年偵字第一六七六一號第三十二頁），可見保證金額之多
        寡，乃兩造間保證契約成立要素之一，依上說明，上訴人拒絕為三千萬元擔
        任保證人，被上訴人核准撥貸金額則為三千萬元，兩造就上訴人代迦得有限
        公司負履行責任之意思表示，難認為合致，兩造間保證契約尚未成立甚明。
      ５被上訴人主張上訴人係為擔保三千萬元連帶保證債務而簽發系爭本票（法律
        性質上為質權之設定），已如上述，是兩造間保證契約既未成立，保證債權
        並不存在，則從屬於保證債權之系爭本票債權，亦不存在。
六、從而，上訴人請求系爭三千萬元本票中，其中二千八百八十四萬元本票債權對於
    上訴人不存在部分，於法有據，應予准許，逾此範圍之請求，則屬無據，不應准
    許。就上開應予准許部分，原審為上訴人敗訴之判決，尚有未洽，上訴意旨求予
    廢棄改判，為有理由，至上開不應准許部分，原審所為上訴人敗訴之判決，並無
    不合，上訴意旨仍執前詞，指摘原判決此部分不當，聲明廢棄，為無理由。
七、本件事證已臻明確，兩造其餘主張與攻擊防禦方法，經核均與本案判決結果無影
    響，爰不一一予以論駁，附此說明。
八、結論，本件上訴為一部有理由，一部無理由，依民事訴訟法第四百三十六條之一
    第三項、第四百五十條、第四百四十九條第一項、第七十九條，判決如主文。
中　　　華　　　民　　　國　　九十四　　年　　　四　　　月　　　六　　　日
                              臺灣花蓮地方法院民事庭
　　　　　　　　　　　　　　　　　審判長法官　蕭廣政
　　　　　　　　　　　　　　　　　法　　　官　楊碧惠
                                  法　　　官  蘇嫊娟
右正本證明與原本相符。
不得上訴第三審（參見民訴訟法第四百三十六條之二、第四百六十六條）。
中　　　華　　　民　　　國　　九十四　　年　　　四　　　月　　　六　　　日
　　　　　　　　　　　　　　　　　法院書記官　曾允志
